臺灣桃園地方法院民事判決
111年度訴字第1974號
原      告  盧智仁  
訴訟代理人  張珉瑄律師
被      告  黃俊翔  
上列當事人間請求返還價金等事件，於民國111年11月15日辯論
終結，本院判決如下：
    主  文
一、被告應給付原告新臺幣214萬元，及其中164萬元自民國111
    年8月22日起、其餘50萬元則自111年10月28日起，並均至清
    償日止，按週年利率100分之5計算之利息。
二、原告其餘之訴駁回。
三、訴訟費用由被告負擔100分之65，餘由原告負擔。
四、本判決第1項，如原告以新臺幣71萬元供擔保後，得假執行
    ；但被告如以新臺幣214萬元為原告預供擔保，得免為假執
    行。
五、原告其餘假執行之聲請駁回。
    事實及理由
壹、程序部分
　　本件被告經合法通知，無正當理由未於言詞辯論期日到場，
    經核無民事訴訟法第386條各款所列情形，爰依原告聲請，
    由其一造辯論而為判決。
貳、實體部分：
一、原告主張：
  ㈠兩造於民國111年6月5日經中信房屋中原大學加盟店之居間仲
    介，就被告所有坐落於桃園市○○區○○段00地號土地（權利範
    圍:應有部分10000分之53）及其上同段0000建號房屋(權利
    範圍:全部）【房屋門牌號碼為桃園市○○區○○○街0號0樓之房
    地，下稱土地及房屋為系爭房地】，以新臺幣（下同）468
    萬元出售原告，並約定於111年8月5日辦理系爭房地之點交
    ，雙方並簽立不動產買賣契約書（下稱系爭買賣契約書）及
    房屋交易安全契約書。嗣原告於111年6月5日、同年6月8日
    支付簽約款46萬元、於111年6月15日支付完稅款48萬元，並
    匯至中信銀行永吉分行之履約保證專戶中(原告共計付款46
    萬元+48萬元=94萬元)，被告亦已於111年6月5日先行動撥其
    中5萬元之價金。
  ㈡嗣原告即積極辦理銀行貸款並經通知核准可以辦理房地所有
    權移轉登記時，承辦代書卻稱因被告積欠台灣中小企業銀行
    （下稱中小企銀）約100萬元之債務，故中小企銀乃向法院
    聲請假扣押，並由鈞院以111年度司執全字第89號案加以受
    理並扣押系爭房地，而致系爭房地無法辦理所有權移轉登記
    ，原告遂先向他人借款70萬元，並於111年8月22日匯入履約
    保證專戶內，且同意被告先動撥99萬6,091元以解決上開債
    務。然在法院尚未辦理撤銷查封之際，竟有被告之一般債務
    人「官漢國」持本院111年度司票字第381號本票裁定、111
    年度票字第1794號本票裁定聲請鈞院111年司執字第80023號
    案強制執行案件(下稱系爭執行案件）以繼續強制執行系爭
    房地中。
  ㈢是原告至此已支付164萬元(94萬元+70萬元=164萬元），使被
    告清償對中小企銀所負債務，以利被告得移轉系爭房地所有
    權予原告，然被告竟仍有其他債權人，致無法移轉系爭房地
    予原告，故原告乃於111年8月22日以內湖江南郵局存證號碼
    434號存證信函發函被告，要求被告應於5日內排除強制執行
    (下稱原告信函一)，該信函並於111年8月22日送達被告於契
    約上所載之地址，惟被告竟不予收受該信函，而經招領逾期
    退回，顯見被告並無繼續履約之誠信，原告乃依系爭買賣契
    約第11條第1款之約定，於111年9月20日再以內湖文德郵局
    存證號碼262號存證信函通知被告解除系爭買賣契約，並要
    求被告應按原告已付價款加倍返還原告作為違約賠償(下稱
    原告信函二)。
　㈣兩造之系爭買賣契約，既已經原告依民法第254條之規定、系
    爭買賣契約第11條第1款之約定，已合法解除在案，原告自
    得依民法第259條第1、2項之規定，請求被告給付原告已付
    之164萬元並加計自被告受領時(111年8月22日）起之法定遲
    延利息。另依系爭買賣契約第11條第1款之約定，請求被告
    給付與原告已付款項同額之164萬元違約金，及請求自起訴
    狀繕本送達翌日起之法定遲延利息。
　㈤並聲明：被告應給付原告328萬元，及其中164萬元自111年8
    月22日起、其餘164萬元則自起訴狀繕本送達翌日起，並均
    至清償日止，按週年利率5％計算之利息。訴訟費用由被告負
    擔。願供擔保，請准宣告假執行。
二、本件被告未於言詞辯論期日到場，亦未提出準備書狀作何聲
    明或陳述。
三、經查，原告主張之事實，業據其提出系爭買賣契約書、系爭
    房屋交易安全契約書、中小企銀提出之民事撤回強制執行聲
    請狀、原告信函一、二、原告信函一之退回回執等資料在卷
    可稽（見本院卷第7至36頁），並經本院依職權調閱系爭執
    行案卷確認無訛，而被告經合法通知，未於言詞辯論期日到
    場，亦未提出書狀作何爭執或陳述，依民事訴訟法第280條
    第3項前段準用同條第1項前段之規定，視同自認，自堪認原
    告之主張為真實。
四、按「契約當事人之一方遲延給付者，他方當事人得定相當期
    限催告其履行，如於期限內不履行時，得解除其契約」、「
    契約解除時，當事人雙方回復原狀之義務，除法律另有規定
    或契約另有訂定外，依左列之規定：由他方所受領之給付
    物，應返還之。受領之給付為金錢者，應附加自受領時起
    之利息償還之」，民法第254條、第259條第1款、第2款分別
    定有明文。另依系爭買賣契約第11條第1款、第13條約定：
    「乙方(即被告)除因不可抗力之事由外，若有可歸責乙方之
    事由，致違反本契約書所定各項義務之履行日期約定時，應
    負遲延責任，每逾一日乙方應按甲方已支付價款千分之一計
    算違約金予甲方，甲方並得於該期應支付之價款中逕為扣除
    。若經甲方依房屋交易安全契約書約定之方式催告期滿而乙
    方仍不履約者，甲方得解除本契約，乙方並應按甲方已支付
    之價款加倍返還甲甲方作為違約賠償」、「甲、乙雙方之通
    訊地址以本契約書所記載為準，一方有變更時，應即以書面
    通知他方，如因拒收、逾期無人招領或地址變更致無法送達
    遭退回時，他方均視為已受通知，發生送達之效力，其送達
    日期以郵局第一次投遞之郵戳日為準」。經查，兩造依系爭
    買賣契約第1條第6款，原約定應於111年8月5日辦理系爭房
    地之點交，然系爭房地卻經被告之其他債權人官漢國聲請系
    爭強制執行程序執行中，而無法加以點交，經原告以原告信
    函一催告被告於收受信函5日內履行，該信函並已於111年8
    月22日送達被告於買賣契約書上所記載之地址，然被告迄未
    改正。至雖上開存證信函因招領逾期而遭退回，然因原告已
    依系爭契約中被告所載地址加寄送，自應已生送達之效力。
    是被告違反契約約定且經催告後仍未依約履行，則原告依民
    法第254條之規定及系爭買賣契約第11條第1款之規定解除系
    爭買賣契約，確屬有據。再系爭買賣契約既經合法解除，原
    告自得依上開規定請求被告返還已受領之買賣價金及自被告
    最後受領時起算之利息。故原告請求被告返還已給付之買賣
    價金164萬元，並自被告受領買賣價金時即111年8月22日起
    ，按週年利率5％計算之法定遲延利息，應屬有據。
五、再按「約定之違約金額過高者，法院得減至相當之數額」，
    民法第252條定有明文，而該條所謂約定之違約金是否過高
    ，應就債務人若能如期履行債務時，債權人可享受之一切利
    益為衡量標準；且法院酌減之數額是否相當，仍須依一般客
    觀事實、社會經濟狀況及當事人所受損害等情形，以為酌定
    之標準。是查，被告既未依約履行，而經原告解除系爭買賣
    契約在案，已如上述。則原告自得依系爭買賣契約第11條第
    1款之約定，另請求被告給付與已支付之買賣價金同額之違
    約金。惟本院審酌兩造係於111年6月6日簽訂系爭買賣契約
    ，而被告於111年8月22日即已收受部分之買賣價金164萬元
    ，卻迄今仍未履約交付系爭房地，且未積極處理自身債務而
    生系爭房地遭強制執行之問題，致原告無法取得所預定買受
    之房地，再原告主張其原欲與伊岳母共同入住系爭房地，不
    僅得就近照顧岳母，亦可使岳母幫忙照顧其未成年子女，減
    輕伊所需支出之安親、教育費用，然迄今無法交屋，致原告
    增加租屋費用，亦無法讓岳母就近照顧其未成年子女，而有
    額外支出，且原告另有買賣價金存放於履約保證專戶中無法
    使用，至受有利息之損害，固非無據，惟考量目前利率水準
    、社會經濟狀況，被告違約情節、原告所受上開損害等一切
    情狀，認原告得請求被告給付之違約金應酌減為50萬元為適
    當。再按給付無確定期限者，債務人於債權人得請求給付時
    ，經其催告而未為給付，自受催告時起，負遲延責任。又遲
    延之債務，以支付金錢為標的者，債權人得請求依法定利率
    計算之遲延利息；應付利息之債務，其利率未經約定，亦無
    法律可據者，週年利率為5％，此觀民法第233條第1項前段、
    第203條規定甚明。又本件原告請求違約金之部分，屬無確
    定期限之給付，原告自得據此規定，請求被告給付法定遲延
    利息。又本件起訴狀係於111年10月17日寄存送達於被告，
    應於111年10月27日生送達之效力(參本院卷第53頁），原告
    就此部分金額併請求被告自111年10月28日起至清償日止，
    按週年利率5％計算之遲延利息，核無不合，亦應准許。
六、綜上所述，原告依系爭契約第11條第1款約定，請求被告返
    還已付買賣價金164萬元及給付違約金50萬元(合計共214萬
    元)，及其中164萬元自111年8月22日起，另50萬元自111年1
    0月28日起，並均至清償日止，按週年利率5％計算之利息，
    為有理由，應予准許。原告逾此範圍之請求，則屬無據，應
    予駁回。又本判決所命原告勝訴部分，原告陳明願供擔保以
    代釋明，聲請宣告假執行，核無不合，爰酌定相當擔保金額
    准許之，又本院併依民事訴訟法第392條第2項規定，依職權
    宣告被告預供擔保得免為假執行。另原告經駁回部分，其假
    執行之聲請已失所附麗，應併駁回之。
七、訴訟費用負擔之依據：依民事訴訟法第79條。

中　　華　　民　　國　　111 　年　　11　　月　　30　　日
                  民事第三庭  法　官　林靜梅
以上正本係照原本作成。
如對本判決上訴，須於判決送達後 20 日內向本院提出上訴狀。
如委任律師提起上訴者，應一併繳納上訴審裁判費。
中　　華　　民　　國　　111 　年　　11　　月　　30　　日
                              書記官　劉寶霞